臺中高等行政法院裁定
　　　　　　　　　　　　　　　　　　 95年度訴字第00485號
原　　　告　甲○○
訴訟代理人　林錦隆　律師
被　　　告　南投縣政府
代　表　人　乙○○
訴訟代理人　丙○○
上列當事人間因公路兩側公私有建築物與廣告物禁建限建辦法事
件，原告不服內政部中華民國95年7月11日台內訴字第095008904
8號訴願決定，提起行政訴訟，本院裁定如下：
    主　文
原告之訴駁回。
訴訟費用由原告負擔。
    理　由
一、按「原告之訴，有起訴不合程式或不備其他要件者，行政法
    院應以裁定駁回之。」為行政訴訟法第107條第1項第10款所
    明定。次按「自然人、法人、非法人之團體或其他受行政處
    分之相對人及利害關係人得提起訴願。」訴願法第18條定有
    明文。又「人民提起訴願，須以官署之處分致損害其權利或
    利益為前提。所謂損害其權利或利益，係指原處分所生具體
    的效果，致損害其確實的權利或利益而言。．．．」、「因
    不服中央或地方機關之行政處分而循訴願或行政訴訟程序謀
    求救濟之人，依現有之解釋判例，固包括利害關係人而非專
    以受處分人為限，所謂利害關係乃指法律上之利害關係而言
    ，不包括事實上之利害關係在內。．．．」最高行政法院56
    年判字第218號及75年判字第362號著有判例。
二、本件原告起訴略以：訴外人黃洪粉於民國（下同）94年9月2
    9日申請於其所有坐落南投縣草屯鎮○○段342地號特定農業
    區農牧用地土地上設置廣告物招牌，案經被告機關審查後，
    以94年10月19日府建使字第09401952200號函復：「．．．
    二、旨揭台端申請事項，基地坐落符合非都市土地容許使用
    項目及許可使用細目表及高速公路兩側禁止設置樹立廣告範
    圍之規定。三、另本案係屬『農業發展條例施行細則』第2
    條所稱之農業用地範疇。該『戶外廣告物設施』使用性質，
    已明顯脫離農業使用項目，參照『農業發展條例』第12條農
    業用地變更回饋金收取規定，變更為非屬農業經營使用者，
    均應依據該條例規定繳交農業用地變更回饋金。．．．四、
    上述農業用地變更回饋金之繳納金額及方式，．．．未依規
    定繳交回饋金者，本容許同意函即失其效力。」原告對被告
    機關前揭准許設置廣告招牌不服，提起訴願，遭決定駁回，
    遂以被告核准訴外人黃洪粉於94年9月29日申請於其所有坐
    落南投縣草屯鎮○○段342地號特定農業區農牧用地土地上
    設置廣告物招牌，將危及其鄰地即同段342－1地號上農舍之
    安全並造成原告精神上之壓迫，而提起本件行政訴訟云云。
三、經查，本件係訴外人黃洪粉依非都市土地管制規則第6條及
    第6條之1之規定，申請於其所有坐落南投縣草屯鎮○○段34
    2地號農地上設置廣告物招牌，被告經審核後予以准許之處
    分，其處分相對人為訴外人黃洪粉，原告非系爭處分之相對
    人。而設置廣告物之法規規制目的，無論依土地用途管制之
    法規，如區域計畫法、非都市土地管制規則、都市計畫法，
    及以道路通行安全為規制目的法規，如公路兩側公私有建築
    物與廣告物禁建限建辦法，均不在於保護相鄰土地所有權人
    之權利或法律上之利益。縱原告個人利益受保護係法律規範
    可能之附隨反射之效果，尚難執此反射利益之可能損失，主
    張其有何權利或法律上利益受損害，原告即非系爭處分之利
    害關係人。倘訴外人黃洪粉或其他人因於該處設置廣告物危
    及原告農舍安全並造成原告精神上之壓迫，亦屬事實上之利
    害關係，而非法律上之利害關係；其將來若受有損害，亦屬
    能否請求損害賠償之問題。原告既非前開行政處分之相對人
    ，且就該處分亦無法律上之利害關係，而提起訴願，自非法
    之所許，訴願決定未為不受理之決定，而從實體上予以駁回
    ，其理由雖有未合，但結果並無不同，原告復提起本件行政
    訴訟，顯非合法，應予駁回。至於被告核准設置廣告物招牌
    之處分，其廣告物招牌之基座，雖距離公路路權邊界約52公
    尺，惟該立體招牌長為16公尺、寬為4公尺及0.6公尺、圓柱
    體直徑1.2公尺，如將廣告物招牌樹立後，其廣告物招牌之
    外緣垂直距離已在50公尺之範圍內，而有違反公路兩側公私
    有建築物與廣告物禁建限建辦法之規定，乃被告應否加以取
    締或自行撤銷系爭處分之問題；又本件既經以程序駁回，則
    兩造其餘實體上之主張，自無加以審究之必要，附此敘明。
四、依行政訴訟法第107條第1項第10款、第104條、民事訴訟法
    第95條、第78條，裁定如主文。
中　　華　　民　　國　　96　　年　　3 　　月　　7 　　日
                第二庭審判長法  官　胡  國  棟
                            法  官　許  金  釵
                            法  官　林  秋  華
以上正本證明與原本無異。
如不服本裁定，應於裁定送達後10日內以書狀敘明理由，經本院
向最高行政法院提起抗告（須依對造人數附具繕本）；並應預繳
送達用雙掛號郵票390元（34元及5元郵票各10份)。
中　　華　　民　　國　　96　　年　　3　　月　　13　　日
                            書記官  黃  靜  華
